臺灣高等法院刑事判決
108年度侵上訴字第318號
上  訴  人  臺灣新北地方檢察署檢察官
被      告  陳佳偉



選任辯護人  馬偉涵律師
上列上訴人因被告妨害性自主案件，不服臺灣新北地方法院108
年度侵訴字第95號，中華民國108年10月29日第一審判決（起訴
案號：臺灣新北地方檢察署108年度偵字第18419號、第18442號
、第23085號），提起上訴，本院判決如下：
    主  文
上訴駁回。
    理  由
一、公訴意旨略以：被告於107年7月26日在FB上主動結識代號AD
    000-Z000000000（下稱K女，民國00年0月生，真實姓名年籍
    詳卷），明知K女為未滿14歲之少女，於107年11月16日，約
    出K女至其住處（地址詳卷）附近防火巷見面，竟基於加重
    強制猥褻之犯意，不顧K女反對，以一隻手環抱K女肩膀後，
    再以另一隻手隔著K女衣服撫摸K女胸部，然後再伸入衣服內
    撫摸K女胸部，再徒手隔著褲子撫摸K女屁股，以此方式強制
    猥褻得逞。因認被告此部分行為，涉犯刑法第224條之1、第
    224條之加重強制猥褻罪嫌等語（即起訴書犯罪事實欄三後
    段）。
二、審理範圍：
　　本件檢察官就被告經原審判決無罪部分（即起訴書犯罪事實
    三後段部分）提起上訴，至原審判決有罪部分，因檢察官及
    被告均未上訴而已確定。
三、按犯罪事實應依證據認定之，無證據不得認定犯罪事實，刑
    事訴訟法第154條第2項定有明文。又認定不利於被告之事實
    ，須依積極證據，苟積極證據不足為不利於被告事實之認定
    時，即應為有利於被告之認定，更不必有何有利之證據；再
    犯罪事實之認定，應憑真實之證據，倘證據是否真實尚欠明
    確，自難以擬制推測之方式，為其判斷之基礎；刑事訴訟上
    證明之資料，無論為直接或間接證據，均須達於通常一般之
    人均不致有所懷疑，而得確信其為真實之程度，始得據為有
    罪之認定，若其關於被告是否犯罪之證明未能達此程度，而
    有合理懷疑之存在，致使無從形成有罪之確信，根據「罪證
    有疑，利於被告」之證據法則，即不得遽為不利被告之認定
    ，最高法院30年上字第816號、53年台上字第656號、76年台
    上字第4986號判例意旨可參。再者，被害人(告訴人)縱立於
    證人地位而為指證及陳述，且其指證、陳述無瑕疵可指，仍
    不得作為有罪判決之唯一依據，應調查其他證據以察其是否
    與事實相符，亦即仍須有補強證據以擔保其指證、陳述之真
    實性，始得採為論罪之依據。而所謂補強證據，則指除該陳
    述本身之外，其他足以證明犯罪事實確具有相當程度真實性
    之證據而言，且該必要之補強證據，須與構成犯罪事實具有
    關聯性之證據，非僅增強告訴人指訴內容之憑信性。是告訴
    人前後陳述是否相符、指述是否堅決、有無誣攀他人之可能
    ，其與上訴人間之交往背景、有無重大恩怨糾葛等情，僅足
    作為判斷告訴人陳述是否有瑕疵之參考，因仍屬告訴人陳述
    之範疇，尚不足資為其所述犯罪事實之補強證據（最高法院
    105年度台上字第2348號判決意旨參照）。
四、公訴意旨認被告涉有此部分犯行，係以被告之供述、證人即
    告訴人K女之證述、被告與K女之FB對話翻拍照片為主要論據
    。訊據被告堅詞否認有何對未滿14歲之K女為強制猥褻之犯
    行，辯稱：我有與K女在她家樓下和附近的麥當勞見過面，
    與K女見面時並未撫摸K女胸部或臀部等語。
  五、經查：
（一）據證人K女於警詢時陳稱：於107年11月16日17時31分許，
      被告利用Messenger 傳訊息給我，跟我約在新北市土城區
      金城、峰廷市民活動中心旁的防火巷內，這是我之前跟他
      一起相約碰面聊天的地點，當天一開始也是聊天，過程中
      他有試圖將頭靠近我要親吻我，但我將他推開表示拒絕，
      接著他從我正面抱住我把我推向一個L 型的牆邊把我壓在
      牆角中讓我無法離開，左手臂勒住我的脖子，身體將我壓
      住讓我無法動彈，接著他右手就先隔著我學校的運動服撫
      摸我的胸部，之後將手伸入我內衣內搓揉我的胸部，也有
      隔著運動褲撫摸我的屁股，過程中我多次嘗試將他推開或
      掙脫，但他力氣太大我無法掙脫，只好被迫配合，他發現
      我沒出力抵抗就將力氣放小，我就趁機把他推開並說我出
      來時間太久了，要趕快回家就轉身離開，這件事發生後，
      我沒有主動與被告聯繫，因為事件發生後我覺得自己沒有
      保護好自己，讓他對我做出這種事情的感覺等語（見108
      年度偵字第18419號偵查卷〈下稱偵卷二〉第126至127 頁）
      。於偵查中證稱：於107年11月16日，被告說要約我出來
      聊天，約在我家附近防火巷，一開始只是聊天，之後被告
      靠近我將我推在牆上，被告嘗試要親我，我頭有撇過去說
      不要，我想離開，被告就用右手環抱我肩膀，蠻大力的，
      因為我在掙扎，左手就隔著衣服摸我胸部，之後將手伸進
      去衣服內摸我胸部，有沒有伸進內衣我忘了，還有用左手
      隔著褲子摸我屁股，之後我就放鬆，假裝沒抵抗，被告就
      鬆懈了把手放下，我就趁機推開他；被告摸我的過程至少
      超過10分鐘，我沒有呼救，我不想把事情鬧太大，這件是
      我後續沒有再跟被告談論到，被告想跟我繼續聯絡，
　　　但我就敷衍他等語（見偵卷二第163至165頁）。是證人K
      女就被告曾違反其意願撫摸其胸部、臀部之行為之證述，
      顯有歧異，而有疑義。
（二）復觀被告與證人K女之Messenger對話紀錄，其中於108年5
      月2日，及同6月4日，被告與K女傳送訊息對話中，被告曾
      有表示「陪我就好」、「純陪」、「不勉強你做不喜歡的
      事」、「不去暗巷」、「可以嗎」、「我知道你不喜歡，
      但因為你沒有明說，所以我只能猜」及K女亦曾稱：「就
      只能聊天先說」。被告回稱：「馬路邊當然啊」、「我知
      道你不喜歡我就不會亂來」等語，有被告與K女上開對話
      翻拍照片在卷可按（見108年度偵字第23085號偵查卷第22
      0、241頁），則被告雖回稱上述內容，但被告所回覆上開
      內容，距離告訴人所稱發生本案之日期107年11月16日已
      逾半年，且觀告訴人所稱事發後該段108年5月2日至同年6
       月7日期間K女與被告仍有聯繫、互動，邀約見面或慶生
      事宜，顯與證人K女前開所述於事發後，自覺沒有保護好
      自己，未與被告主動聯繫乙情相佐，又被告雖有回稱「不
      勉強你做不喜歡的事」、「你不喜歡我就不會亂來」、「
      純陪」等語，但被告或K女對話內容均無明確具體指出2人
      間究竟發生如何情狀，何事為不勉強K女做不喜歡的事、
      你不喜歡我不會亂來，是否存有K女前開所陳以外之情，
      而可驟認為K女所指稱前開猥褻行為？實不無疑義。   
（三）綜上情，足見告訴人K女指述遭被告強制猥褻等語，尚屬
      有疑，除K女之指述外，卷存其他事證尚難適宜作為本案
      被告犯加重強制猥褻犯行之補強證據，已如前述，又查無
      其他補強證據足以擔保其真實性，自難據此而為不利被告
      之事實認定。
六、綜上所述，本件事證尚有未足，無從依檢察官所提出之證據
    ，而達於通常一般之人均不致有所懷疑，而得確信其為真實
    之程度，自不得以此遽入人罪。此外，復查無其他積極、具
    體確切之證據足資認定被告涉有檢察官所指之乘機性交犯行
    ，是因不能證明被告犯罪，自應為無罪判決之諭知。
七、原審因認被告就K女部分被訴刑法第224條之1項加重強制猥
    褻罪嫌，核屬不能證明，而為無罪之諭知，經核尚無違誤。
    檢察官上訴意旨略以：有關K女對基本事實之陳述仍與真實
    性無礙，且被告所傳訊息邀請K女外出並有「陪我就好」、
    「不勉強你做不喜歡的事」、「不去暗巷」、「純陪」、「
    我知道你不喜歡，但因為你沒有明說，所以我只能猜」等內
    容，及在K女回稱「只能聊天喔先說」被告即回「馬路邊當
    然啊」、「我知道你不喜歡就不會亂來了」等內容，足以佐
    證K女前開證述為真實，縱然事發後K女仍與被告見面或聯繫
    ，顯見K女年輕思慮不周以致，並非難以想像之事，且K女與
    被告間並無恩怨，當無誣陷被告之理由等語。然查，檢察官
    上訴意旨仍囿於證人即K女前開所述內容，惟依告訴人K女所
    為指述，尚有前述瑕疵，且無其他卷存事證可資參佐，尚無
    從逕採而認定被告即有本件犯行；被告與K女對話內容雖有
    前開留言，但對話日期距離K女前開所述遭被告強制猥褻之
    日期已間隔半年以上，且雙方對話中，均未就具體事件為描
    述，實難以該對話紀錄作為K女指述之補強證據。是本件依
    檢察官所提出之證據資料，至多僅能認定被告曾與K女相約
    見面，被告曾有為K女不喜歡的事情，然尚不足以推認被告
    即有檢察官所指之加重強制猥褻犯行，業經本院依卷存事證
    逐一論駁如前。本件檢察官上訴係對原審依職權所為之證據
    取捨以及心證裁量，反覆爭執，惟依檢察官所提出之證據，
    尚無法達於通常一般之人均不致有所懷疑，而得確信其為真
    實之程度，而不足認定被告涉有本件加重強制猥褻犯行，已
    如前述，檢察官並未進一步提出其他積極證據以實其說，所
    言無從推翻原審之認定，其上訴難認為有理由，應予駁回。
據上論斷，應依刑事訴訟法第368條，判決如主文。
本案經檢察官簡群庭提起公訴，檢察官戴文亮到庭執行職務。　
中　　華　　民　　國　　109 　年　　4 　　月　　21　　日
                  刑事第一庭 審判長 法　官  周政達
                                    法　官  曾德水
                                    法　官  程克琳
以上正本證明與原本無異。
被告不得上訴。
檢察官如不服本判決，應於收受送達後20日向本院提出上訴書狀
，惟須受刑事妥速審判法第9條限制。其未敘述上訴之理由者，
並得於提起上訴後20日內向本院補提理由書(均須按他造當事人
之人數附繕本)「切勿逕送上級法院」。
刑事妥速審判法第9條：
除前條情形外，第二審法院維持第一審所為無罪判決，提起上訴
之理由，以下列事項為限：
一、判決所適用之法令牴觸憲法。
二、判決違背司法院解釋。
三、判決違背判例。
刑事訴訟法第 377 條至第 379 條、第 393 條第 1 款之規定，
於前項案件之審理，不適用之。
                                    書記官  劉靜慧
中　　華　　民　　國　　109 　年　　4 　　月　　22　　日